【裁判字號】    99,簡上,419
【裁判日期】    991122
【裁判案由】    偽造文書
【裁判全文】
臺灣桃園地方法院刑事判決             99年度簡上字第419號
上  訴  人
即  被  告  盧啟志
選任辯護人  陳振東律師
上列上訴人即被告因偽造文書案件，不服本院刑事庭98年度桃簡
字第1629號，中華民國99年3月31日第一審判決（聲請簡易判決
處刑案號：98年度偵字第10884號），提起上訴，本院管轄之第
二審合議庭依通常程序自為第一審判決如下：
    主  文
原判決撤銷。
盧啟志無罪。
    理  由
一、聲請簡易判決意旨略以：被告盧啟志於民國90年11月間擔任
    臺北市○○區○○路4段331號1樓「聖東尼企業有限公司」
    （下稱聖東尼公司）負責人時，基於偽造文書之犯意，於90
    年11月間某日，自義大利進口成衣1批（進口報單CH/90/279
    /04121），竟變造義大利供應商之商業發票，在折扣欄位虛
    列「70％」、「7.678,93」，再委由不知情之詮華報關有限
    公司依該不實之發票，製作不實折扣金額之進口報單，持向
    財政部臺北關稅局申報進口成衣，使承辦公務員依該商業發
    票及進口報單上之金額核課關稅，足生損害於財政部臺北關
    稅局對關稅核課之正確性。因認被告盧啟志涉犯刑法第216
    條、第210條之行使變造私文書、第216條、第215條之行使
    業務登載不實文書及第214條之使公務員登載不實等罪嫌。
二、按「犯罪事實應依證據認定之，無證據不得認定犯罪事實」
    、「不能證明被告犯罪者，應諭知無罪之判決」，刑事訴訟
    法第154條第2項、第301條第1項分別定有明文。又犯罪事實
    之認定，應憑證據，如未能發現相當證據，或證據不足以證
    明，自不能以推測或擬制之方法，作為裁判基礎，最高法院
    40年臺上字第86號判例著有明文；且認定犯罪事實所憑之證
    據，雖不以直接證據為限，間接證據亦包括在內，然而無論
    直接證據或間接證據，其為訴訟上之證明，須於通常一般之
    人均不致有所懷疑，而得確信其為真實之程度者，始得據為
    有罪之認定，倘其證明尚未達到此一程度，而有合理之懷疑
    存在而無從使事實審法院得有罪之確信時，即應由法院為諭
    知被告無罪之判決，最高法院76年台上字第4986號判例可資
    參照；再檢察官對於起訴之犯罪事實，仍應負提出證據及說
    服之實質舉證責任，倘其所提出之證據，不足為被告有罪之
    積極證明，或其指出證明之方法，無從說服法院以形成被告
    有罪之心證，基於無罪推定之原則，自應為被告無罪判決之
    諭知，最高法院92年度台上字第128號判例可參。
三、證據能力：
    查本院認定事實所引用之下列供述證據及非供述證據，並無
    證據證明係公務員違背法定程序所取得，且上訴人即被告（
    下稱被告）盧啟志及其辯護人及檢察官對於證據能力均表示
    不爭執，迄至言詞辯論終結前亦未再聲明異議，經核亦無顯
    有不可信之情況與不得作為證據之情形，本院審酌上開證據
    資料製作時之情況，尚無違法不當及證明力明顯過低之瑕疵
    ，認為以之作為證據應屬適當，且就供述證據部分係合於刑
    事訴訟法第159條之5之規定，是本判決下列所引用之證據資
    料，均有證據能力，合先敘明。
四、公訴意旨認被告涉犯前揭罪嫌，無非係以證人即詮華報關有
    限公司報關士高蔭華於偵查時之陳述、義大利供應商所開立
    70%折扣金額之預估商業發票原本、影本及無折扣金額之預
    估發票影本、進口報單、財政部關稅局97年9月23日台總局
    驗字第0971019345號函各1份為主要論斷。訊據被告堅決否
    認有何偽造文書之犯行，辯稱：我不是貨主，我也沒有處分
    那批貨，當時是郭有新用我公司的名義去跟義大利訂貨，而
    且不是我去提貨的，都是郭有新去提貨，那時我還幫郭有新
    租房子。義大利供應商是先傳真有折扣的買賣契約讓渡協議
    書給郭有新，郭有新才傳真到我們公司，我只有收到折扣70
    %的，我只有拿這份去報關等語。
五、經查：
(一)、細繹聖東尼公司於90年11月26日委由詮華報關有限公司向財
    政部關稅總局臺北關稅局報運進口貨物之進口報單（報單號
    碼：CH/90/279/04121號，下稱甲案）之納稅義務人、空運
    提單（HOUSE AIR WAYBILL）之貨主（CONSIGNEE）為聖東尼
    公司，惟預估發票（PROFORMA INVOICE）上所載明之受貨通
    知人（NOTIFY PARTY）為EUROPEAN CHIC CO. LTD.，且裝箱
    單（PACKING LIST）上之抬頭即「受文者」亦為EUROPEAN
    CHIC CO. LTD.，有財政部臺北關稅局99年7月7日北普棧字
    第09910184 49號函所付之進口報單、預估發票、裝貨單各1
    份在卷可參（見本院簡上字卷卷一第38、42至44 頁）。對
    照聖東尼公司再於90年12月24日委由詮華報關有限公司向財
    政部臺北關稅局報運進口貨物之進口報單（報單號碼：CA90
    /279/04310號，下稱乙案）之納稅義務人、空運提單上之貨
    主為聖東尼公司，而預估發票上所載明知之受貨通知人為
    EUROPEAN CHIC CO. LTD.，此有經本院調閱臺灣臺北地方法
    院檢察署91年偵字第12622號卷所附之進口報單、預估發票
    （見臺灣臺北地方法院檢察署91年度偵字第12622號卷【下
    稱北檢偵字卷】第4、11頁）及本院向臺北關稅局調取之該
    批進口貨物空運提單（見本院簡上字卷卷二第222頁）在卷
    可佐，復酌之證人即本案發生之時，詮華報關有限公司人員
    王孝真於本院審理時證稱：「（問：你們的客戶委託報關時
    ，需要提供哪些文件給你？）提單、INVOICE、PACKING。（
    問：一般如何看得出貨主是誰？）看提單上的CONSIGNEE 是
    哪一家公司，另外發票上面也有寫收貨人是誰。（問：
    PACKING LIST上面也會有寫？）也會寫。（問：這三樣文件
    是報關時必備的文件？）是的。（問：剛剛提示的這張報單
    的這批進口貨物所檢附的那三樣文件，其中AIRW AY BILL以
    及PI上面所載的CONSIGNEE都是聖東尼企業有限公司，但是
    PACKING LIST是載明EURO CHIC CO.LTD.，這樣到底貨主是
    誰？【提示空運提單、預估發票、裝箱單】）提單上面的
    CONSIGNEE 是寫聖東尼企業有限公司，PROFROMAI NVOI CE
    的收貨人也有寫聖東尼企業有限公司，NOTIFY PARTY打的是
    EUROPEAN CHIC CO. LTD.，這種記載方式在貿易實務上，
    CONSIGNEE是第一收貨人，NOTIFY PARTY是同時可以通知的
    人，只有一個可能，就是NOTIFY PARTY跟貨主本身一定有什
    麼樣的關係，但是什麼關係我不清楚，所以才會講說要同時
    通知他，他有可能是第二貨主，但也可能不是第二貨主，但
    是在貿易上跟這筆貨一定有什麼牽連，才會這樣做。（問：
    為何PACKING LIST會寫的跟提單還有PROFROMA INVOICE不一
    樣，在貿易實務上，這樣記載有什麼意義？）PACKING LIST
    所寫的就是NOTIFY PARTY，他一定是跟這批貨有什麼關係。
    （問：在貿易的實務上，PACKING LIST上面是否一定要寫貨
    主？）應該是要寫貨主，一般是如果有貨主跟NOTIFY PARTY
    的話，是都有打上去。（問：這張只有寫NOTIFY PARTY的名
    稱，沒有寫聖東尼企業有限公司的名稱，是否是把NOTIFY
    PARTY當作貨主？）有可能，有可能是NOTIFY PARTY才是這
    批貨的真正貨主。（問：這麼說有可能就是以聖東尼企業有
    限公司在臺灣辦理進口，是進口貨主？）是的。（問：因為
    那家EUROPEAN CHIC CO.LTD.是香港的公司，所以以PROFROM
    A INVOICE、PL的記載形式，是否有可能是香港的這家EUROP
    EAN CHIC CO.LTD.想要進口貨物到臺灣來，但是因為沒有臺
    灣進口商的執照，所以才會委由聖東尼企業有限公司以聖東
    尼企業有限公司的名義進口？）有可能。（問：但是從這張
    PROFROMA INVOICE來看，EUROPEAN CHIC CO.LTD.這家公司
    的名稱，除了NOTIFY PARTY記明這家公司的名稱外，在AGEN
    T這欄也是這樣記載，這樣有無特別的含意？）由AGENT代理
    定貨，有可能是這家AGENT想要進貨到臺灣來，但是因為沒
    有臺灣的牌，所以委由聖東尼企業有限公司，透過聖東尼企
    業有限公司的名義進貨到臺灣，因為10年前沒有去國貿局登
    記為進口商的話，只能進口樣品，不能進口大量的貨，並沒
    有辦法報關（問：這份是否也是盧啟志的聖東尼企業有限公
    司委由貴公司辦理報關的進口貨物？【提示北檢偵字卷第2
    至8頁編號末5碼為04310號之進口報單】對。（問：這個報
    單也是你製作的？）對。」等語（見本院簡上字卷卷一第14
    2反面至143反面頁），既然甲案和乙案之NOTIFY PARTY均為
    EUROPEAN CHIC CO.LTD.且AGENT亦均為EUROCHIC HONGKON G
    ，則甲案、乙案進口貨物之實際貨主自不排除為EUROPEAN CH
    IC CO.LTD.此家香港公司之可能性。
(二)、關於關稅人員對於進口貨物價格有所爭議之處理流程，證
    人王孝真於本院審理時證稱：「（問：這份預估發票（指本
    院簡上字卷卷一第42頁）上面有百分之70的折扣，就這個折
    扣的部分，你們當初報關時，海關有無去質疑這個部分？）
    因為已經很久了，我沒有辦法記得那麼久以前的事情。一般
    我們報關的時候，有國外的折扣是常見的情形，如果有折扣
    ，如果我們在報關時，如果海關針對這個折扣有異議的話，
    海關會通知我們，我們會跟客人進一步去瞭解這個折扣的狀
    況如何，有的時候會請客人直接去跟海關溝通，或請客人提
    供一些文件去跟海關說明說為什麼這個折扣會比較高，因為
    像是衣服類、鞋類的東西，是有季節性的，過季之後，折扣
    會比較高。（問：你們當初報關時，海關按照你剛剛提到的
    ，如果官員對這個折扣有疑義，你們會去查詢客戶瞭解這個
    狀況，或請客戶跟關員說明或提供文件，讓關員可以取信，
    但到了這個階段海關的關員對這個折扣還是有疑義的話，你
    們會如何處理？）如果海關認為折扣有問題，有兩種情況，
    一種情況海關可能會去查詢價錢，用書面送到上面去查詢，
    亦即海關內部查詢價格的單位，讓他們去訪價，去查這個折
    扣為什麼會這麼高。另外一個就是如果不用一個相當、海關
    可以接受的價錢，就根本不讓你提貨，就退運。（問：海關
    去查價的時候，這批貨是否可以先提貨？）不可以先提，但
    是因為東西放在海關倉庫，客人需要付倉租，所以在當時客
    人可以按照海關本身估的價格先押錢，亦即相當於關稅的押
    款，讓海關先把這批貨放行。（問：海關後續查價是否需要
    很久的時間？）很久，所以一般的客人都希望能夠趕快解決
    。（問：如何解決？）跟海關溝通，讓海關認可說客人報的
    價錢就是正確的價錢。（問：若如何海關一直不認可，客人
    又希望可以趕快放行？）就是我剛剛講的那兩種情況。（問
    ：所以你的意思就是說就你擔任報關行的經驗，海關會去查
    價的，就是在通關時，關員本身針對貨物的價格，不論是它
    的單位價格，或者是折扣，關員認為有疑義，經與貨主溝通
    之後，海關還是認為有疑義，而貨主也不願意認栽所以就採
    押款放行的方式，然後客戶、貨主先押一筆錢暫由海關將貨
    物放行，再由海關經由他們內部的流程去查驗這批貨物的價
    格？）是的。」等語（見本院簡上字卷卷一第138、140及其
    反面頁），是海關人員於驗關時，如發現進口貨物價格有疑
    義會通知報關人員轉知貨主，由貨主與海關人員直接溝通，
    若海關人員仍有疑義，即可以查詢價格之方式，或採押款放
    行之方式，否則即予退運，不讓貨主提貨，且證人即承辦本
    案之財政部臺北關稅局分類估價員葉禮龍於本院審理時證稱
    ：如果貨主這邊發現有少什麼文件的話，在放行前都可以主
    動補件。跟驗貨有關的話，驗貨員如果覺得缺少文件，可以
    通知報關行轉知貨主補件，如果是跟分類估價有關的，就是
    由我們分估員來通知報關行轉知貨主補件等語（見本院簡上
    字卷卷一第92反面頁），亦認確有海關通知報關行轉知貨主
    補件乙情。惟證人即承辦乙案之財政部關稅總局臺北關稅局
    分類估價員詹進才於本院審理時證稱：「（問：【提示北檢
    偵字卷第4頁進口報單】這批貨物進口時，當你在做分類估
    價時，你是認為價格上有什麼地方讓你產生懷疑的？）就是
    發票的敘述，發票的第3頁下面倒數第2行，折讓達到百分之
    85，這點我覺得不合理。因為義大利來的東西算是高檔貨，
    有這樣的折扣我覺得是蠻奇怪的。（問：所以現在請你回憶
    ，當你在處理這件進口貨物的分類估價時，你覺得這個折扣
    高的離譜，你覺得奇怪，之後你如何處理？）我就請我們總
    局的驗估處去查價。（問：沒有按照報關行的人員王孝真所
    說的，以及你認為她說的是對的那個流程，也就是通知報關
    行轉告貨主前來說明，沒有經過這個程序？）這個案子沒有
    做這個動作。（問：你確定本件沒有通知報關行轉知貨主過
    來說明？）應該是沒有，我並沒有印象這批貨的貨主就這批
    貨的價格有來跟我爭執過。（問：所以你就直接通知報關行
    說這個要查價，所以他們就自己拿著錢過來押款，請求放行
    ？）時間隔很久，這個細節我不記得。（問：既然時間隔很
    久，到底是不是報關行就直接押款請求放行，你記不得，為
    何你會記得並沒有貨主來跟你爭執這個價款？）這個是很重
    要的部分，貨主對於百分之85的折讓沒有任何具體的說明，
    我們只好透過我們的行政程序去做查價。（問：你是因為結
    果有透過行政程序去做查價，以這個結果，來推論說貨主對
    於百分之85的折讓是沒有任何具體的說明，再因此而推論說
    貨主並沒有跟你做價格上的爭執？）這個說法也是事實。如
    果我不做查價的動作的話，就會變成公說公有理，婆說婆有
    理，但是他們要做到說能夠讓我認為這百分之85的折讓是合
    理的，對我來說是很難的，所以我還是會送查價，雖然實際
    運作的結果，就比例上而言，送查價，就進口貨物改估的情
    形是很低的，但是還是要這樣做，才能夠根據查價的結果，
    或許來判斷說我當初的懷疑是錯的，來還他們清白。（問：
    以本案來說，按照你處理的流程，一定會通知貨主過來做說
    明，貨主有來說明，並且檢附出口商所提供的信件、電報，
    裡面確實申明說出口商他針對這批貨物確實提供給進口商百
    分之85的折扣，當你看到貨主交給你的這個文件時，你還是
    不信，你還是要查價，你會將貨主前來跟你做說明時，所提
    出的信函、電報留存，附在這個函裡面嗎？）假設性的問題
    我不知道怎麼回答。（問：你沒有碰過這種情況？）我沒有
    碰過。（問：根據被告盧啟志說這批貨物當他要報關時，關
    員認為價格有問題，所以就請報關行轉告進口商前去說明，
    所以他有跟著貨主拿著國外出口商的文件跑去海關跟負責的
    關員做說明，後來關員接受，所以這批貨才放行，對被告的
    說法，有沒有任何的印象？）我覺得很奇怪。（問：為什麼
    很奇怪？）因為這個作法跟我的認知、作法不一樣。（問：
    哪裡不一樣？）因為我就認為這個價格有問題，還跟貨主瞭
    解半天，好像屈打成招一樣。」等語（見本院簡上字卷卷二
    第158反面至160頁），核與證人王孝真、葉禮龍上揭證述內
    容胥不相符，然酌之證人詹進才於本院審理時證稱：「（可
    是根據上次一個報關行的人員，詮華報關公司的職員王孝真
    來作證時說，這種情況之下，你們海關的關員會通知報關行
    ，請報關行轉知貨主來說明這個價格上的疑義，除非你們海
    關的關員跟貨主之間，就價格的歧異無法達成共識，而貨主
    也不願意認栽，也不認為你們關員所講的價格是對的，所以
    才會採先行押款的方式，先放行，然後你們再去查價，她這
    樣的說法是否正確？）應該是對的。（問：所以原則上還是
    會請貨主過來做說明？）應該是這樣。」等語（見本院簡上
    字卷卷二第158反面頁），並不否認確有因進口貨物價格有
    疑義，貨主前來說明之情存在，與證人王孝真、葉禮龍上揭
    所言，不謀而合，則其前揭所言，或恐因經歷時間久遠，而
    記憶淡忘，或因其認貨主前來說明，有屈打成招之嫌，為免
    誤會，方未便吐實所致。乙案進口貨物之報關日期為90年
    12月24日，經電腦核列按C2方式通關，翌日（即25日），經
    分類估價員詹進才初步審核結果，發覺報關檢附之發票載明
    「Alread y discounted 85%」，疑有偏高，認有施以查驗
    必要乃改列為C3，交付查驗等情，有財政部臺北關稅局99年
    10月7日北普進字第099102812 3號函1份在卷可查（見本院
    簡上字卷卷二第175至177頁）。此外，上開進口貨物之進口
    報單上蓋有「先放後核」等字樣，所謂「先放後核」，係指
    海關按納稅義務人申報事項先予徵稅放行事後再審查案件而
    言，即指以繳納押款方式先予放行，亦有上開財政部臺北關
    稅局函及證人即本案發生之時，任職於財政部關稅總局驗估
    處關員方明秀、證人詹進才於本院審理時證述屬實（見本院
    簡上字卷卷一第132反面頁、本院簡上字卷卷二第164反面頁
    ）。然查，上開進口貨物之稅款業於90年12月28日繳納完畢
    ，此有海關進出口貨物稅費繳納證兼匯款申請書1份（見本
    院簡上字卷卷二第171頁）在卷可稽，且證人詹進才於本院
    審理時亦證稱：「問：【提示進出口貨款稅費繳納證】本件
    【指乙案】的稅款是否以經繳納完畢？）應該是，是12 月
    28日放行的。（問：這個不是押款？）不是，這是繳稅，那
    是稅款繳納證明。（問：本件既然已經繳稅了，還會在押款
    ？）不會，應該就是逕送稽核查價的動作。（問：本件先放
    後核，到底當初有沒有押款？）從這個資料來看是沒有押款
    。（問：哪時候放掉？）12月28日，那個編號是我開的，
    2149是我的編號。（問：你哪時候決定要做後續查價的動作
    ？）25日，上面有我送查價的時間。（問：你25日決定要保
    留，又沒有押款，為什麼28日就放行？）我記不清楚。（問
    ：總會有個理由，你又沒有押款，又沒有人家跟你談，你為
    何會在28日放行？）是不是25日跟28日中間有星期假日，我
    到底為什麼會在28日就放行，我無法說出具體的說法，我不
    記得了。（問：所以是事實有沒有人來跟你談過，是有可能
    有，但是你不記得？）沒有。（問：如果沒有人來溝通協調
    ，又沒有押款就放行的情況，在這個案子之外有沒有發生過
    ？）沒有。（問：為什麼沒有，是不是因為在制度上不可能
    這樣發生？）我自己也搞不清楚是什麼原因讓我在沒有押款
    的情況下就放行。（問：為什麼這件是先讓他先繳稅，而不
    是用押款的方式？）我看起來也感到很疑惑。（問：就你處
    理的經驗，就先放後核，哪些情況下，會讓進口商先繳納關
    稅，而不是押款？）不知道海關少了哪根筋。（問：就你們
    進口組的流程來說，當進口商已經繳納關稅了，是不是代表
    這批貨的進口通關流程已經結束？）基本上是，但是我們還
    是會有事後稽核，就是像對稅款的護身符一樣。」等語（見
    本院簡上字卷卷二第163至164頁），顯見乙案之進口貨物於
    驗關時，因有價格上之疑義，經財政部臺北關稅局分類估價
    員詹進才改列為C3交付查驗，雖該進口報單上蓋有先放後核
    等字樣，但貨主並未先行繳納押款，必經一番轉折，是乙案
    進口貨物於90年12月28日進口關稅款繳交完畢後予放行並結
    案之實情，不排除證人王孝真等人上揭所言因海關對於進口
    貨物價格有疑義，而由報關行通知貨主直接與海關溝通或請
    其提供文件向海關說明乙節之可能性。被告於本院審理時
    陳稱：郭有新的公司是Euro Chic. Hong Kong（即EUROPEAN
    CHIC CO. LTD.），他在臺灣沒有公司，叫我幫他進口貨物
    ，我幫他處理報關文件，海關有問題（指折扣85% ），連我
    也無法處理，所以我通知郭有新過來處理，郭有新當初去處
    理這批貨時，海關問他為什麼原始的發票跟這份文件不一樣
    ，一份是有折價的，一份是沒有折價的，郭有新就跟海關講
    說他跟國外的出口商有協議好，要給折扣，後來國外的出口
    商就再傳真一份有折扣的文件給郭有新，郭有新再轉給海關
    等語（見本院簡上字卷卷一第54至55反面、96反面頁）。查
    ，被告所提供之郭有新90年12月24至28日之房客明細帳單，
    經本院依職權函詢蒲園飯店股份有限公司，該公司表示此房
    客明細帳單確為其所有，有蒲園飯店股份有限公司99年7月
    24日九九浦字第001號函1份在卷可查（見本院簡上字卷卷一
    第57、60頁），另被告所指之郭有新有於90年12 月24日入
    境臺灣，於同年12月29日出境，亦有內政部入出國及移民署
    99年9月2日移署資處亦字第0990126169號函所附之入出國日
    期紀錄1份在卷可按（見本院簡上字卷第106、107 頁），則
    被告所指之郭有新，確有此人之存在，且曾於90年12月24至
    28日，確有來臺之入出進紀錄。再參之本院依職權調閱財政
    部臺北關稅局所提供乙案進口貨物之通關文件，其中附有義
    大利出口商FASI ON TIME S.R.L.於90年12月25日出具給Eur
    o Chic. Hong Kong和Santory Ente rprises Co,Ltd-Taiwa
    n之文件，內容略以：「This is to certify that，due to
    the late shipment and near the end of period of selli
    ng, we are offering Santony Ente rprises Co.,Ltd Spec
    ial price of 85% off discount of the special price...
    . 」（意旨略以：由於船期延誤和快過季之因素，所以提供
    聖東尼公司百分之85之折扣）等情（見本院簡上字卷卷二第
    215頁），核與證人王孝真等人上揭證言相互勾稽，猶見乙
    案之進口貨物於90年12月21日進口，於同年12月24日由被告
    委由詮華報關有限公司報關，經財政部臺北關稅局分類估價
    員詹進才初步審核報關文件時，認報關所檢附之預估發票折
    讓85%疑有偏高，而通知報關人員轉知被告，被告遂通知郭
    有新來臺處理，並提供上開形式上是由FASION TIMES.R.L.
    出具之文件取信予海關，又細酌郭有新來臺及停留之時間，
    及義大利出口商所出具之證明文件透過詮華報關有限公司傳
    真與海關之時間（90年12月25日抑或28日，估不論該文件之
    真實與否），恰為乙案進口貨物發生價格疑義之際，且乙案
    之進口關稅於90年12月28日繳納完畢，結案放行，並無押款
    一情，亦經本院認定如前，而乙案放行之時間恰與郭有新來
    臺時間一致，又甲案與乙案皆自義大利出口成衣商FASIONTI
    ME S.R.L.進口貨物，且報運模式胥屬相同（NOTIFY、AGEN
    T均為EUROP EAN CHIC CO. LTD.），AGENT代表人均為郭先
    生（MR.KWOK），再衡諸NOTIFY或AGENT不排除係真正貨主，
    證人王孝真於本院審理時亦證稱：我們要去領單才會報關，
    但是提單後面不見得會有PROFROMA INVOICE（預估發票），
    所以出貨時也可能會傳真過來，國外會傳給實際的收貨人，
    也有可能會傳給AGENT等語（見本院簡上字卷卷一第144 反
    面頁），由此可見被告所言義大利供應商是先傳真有折扣的
    買賣契約讓渡協議書（應指預估發票）給郭有新，郭有新才
    傳真到我們公司，我只有收到折扣百分之70的這份拿去報關
    等情，即無法排除。又者，郭有新此時來臺之目的無非是為
    處理乙案該批進口貨物，而無論甲案或乙案之AGENT代表人
    均為郭先生（即MR.KWOK），則郭有新所屬之Euro Chic.Hong
     Kong應為甲、乙案進口貨物之真正貨主無訛。另乙案進口
    貨物，確係因實際貨主Euro Chic.Hong Kong之負責人郭有
    新來臺向海關人員提出證明文件說明，方於90年12 月28日
    繳納進口關稅、結案放行，亦堪認定。從而，證人詹進才、
    陳正廷於本院審理時證稱：海關如果認為價格有問題就會直
    接查價，不會請貨主補文件等語（見本院簡上字卷卷二第
    162反面、263反面、264頁），即非無疑。準此，被告上揭
    所言，即非不可採信，是本案聲請簡易判決處刑意旨認被告
    變造義大利供應商之商業發票，在折扣欄位虛列「70%」、
    「7.678,93」，再委由不知情之詮華報關行一該不實之發票
    ，製作不實折扣金額之進口報單，持向財政部臺北關稅局申
    報進口成衣，使承辦公務員依該商業發票及進口報單上之金
    額核課關稅，足生損害於財政部臺北關稅局對關稅核課之正
    確性云云，顯與事實未符，洵無足採。證人葉禮龍於本院
    審理時證稱：「（問：你負責的階段為何？）在90年時，驗
    貨人員驗完貨之後，就換我核估貨物的價格、品名，沒有問
    題的話，我就放行。這件案子我是90年11月26日審核的，報
    單上面有我的章，審核時，我認為沒有問題，我當下就放行
    了。（問：這一件，就你的印象當中，你當初在受理報關的
    時候，是否是很順利，沒有問題，就放行了？）是的。（問
    ：一個報單已經放行，你們在什麼情況下會去跟國外的供貨
    商去查核到底賣到臺灣來的貨物價格為何？）我們當下放行
    之後，六個月內，我們後面的單位如果認為有疑義的話，他
    們可以來查。（問：本件進口報關價格部分，事後經過你們
    海關查，發現其實是沒有折扣的，為何你們海關在放行後，
    會再去查原始的價格有無折扣的問題？）我當初放行的時候
    是沒有問題的，是後來91年時，總局發現他們有繳驗發票不
    實，他們那邊是如何查證的，我就不清楚了。」等語（見本
    院簡上字卷卷一第91 反面至93頁），足見甲案進口貨物報
    關時，並無發現價格之疑義，而係乙案進口貨物繳納關稅放
    行後，嗣經財政部臺北關稅局事後稽核單位認價格有疑義，
    送至財政部關稅總局驗估處函詢我國駐義大利遠東貿易中心
    查證結果，據國外供應商表示該發票所列價格與實際交易價
    格不符，國外供應商所提供之存檔發票並無報關發票所列之
    85%折扣，認進口人涉有繳驗不實發票虛列應減費用情事，
    方移請偵辦，有財政部關稅總局驗估處91年5月28日總驗緝
    一（三）字第91600023號函1份在卷可稽（見本院簡上字卷
    卷二第211頁），其後，一併追查聖東尼公司進口之甲案（
    即本案），方發現甲案亦有繳驗不實發票虛列應減費用之節
    ，有財政部關稅總局驗估處91年8月12日總驗緝一三）字第
    91600042號在卷可佐（見本院簡上字卷卷一第100頁），此
    有上揭財政部關稅總局驗估處查驗結果之時間先後順序可得
    窺知，然此不影響本院所認被告於當時所拿到之預估發票確
    已載明折扣70%之情，併予敘明。
六、綜上各節，被告所指之郭有新確有此人之存在，且稽之郭有
    新來臺及詮華報關有限公司所提供形式上為義大利出口商FA
    SION TIME S.R.L.所出具之上開證明文件等時間點，恰為乙
    案進口貨物報關至繳納進口關稅通關放行之際，而本案（甲
    案）進口貨物之報運模式與乙案如出一轍，即不排出被告持
    向財政部臺北關稅局申報自義大利進口成衣所附之預估發票
    ，確為郭有新所提供之可能性，公訴人所提出之證據尚無足
    以使本院形成對被告涉犯偽造文書之確信。此外，本院復查
    無其他積極證據足資證明被告確有公訴人所指上開犯行，此
    部分核屬不能證明被告犯罪。揆諸首揭法條、判例要旨及說
    明，應諭知被告無罪之判決。原審未察，遽對被告論罪科刑
    ，尚非允洽，被告上訴意旨以其無犯罪行為，指摘原審判決
    不當，為有理由，自應由本院將原判決撤銷，改諭知被告無
    罪，以資適法。
七、末按檢察官聲請簡易判決處刑之案件，經法院認為有刑事訴
    訟法第451條之1第4項但書規定之情形者，應適用通常程序
    審判之；對於簡易判決之上訴，準用刑事訴訟法第3編第1章
    及第2章之規定，是管轄第二審之地方法院合議庭受理簡易
    判決上訴案件，應依通常程序審理，認案件有同法第45 2條
    規定之情形者，應撤銷原判決，逕依通常程序為第一審判決
    ，刑事訴訟法第452條、法院辦理刑事訴訟簡易程序案件應
    行注意事項第14條分別定有明文。本案既應對於被告為無罪
    判決之諭知，本不得適用刑事訴訟法第七編所定之簡易程序
    對其論罪科刑，而應依刑事訴訟法第452條規定適用通常程
    序審判，故本院本案所為判決，係依據上開規定適用第一審
    通常程序而為之第一審通常程序判決，併予敘明。
據上論斷，應依刑事訴訟法第452 條、第455 條之1 第3 項、第
369條第1 項前段、第301條第1 項，判決如主文。
本案經檢察官陳淑蓉到庭執行職務。
中    華    民    國    99    年    11    月    22    日
                  刑事第十一庭  審判長法  官  蔡榮澤
                                      法  官  吳宗航
                                      法  官  汪曉君
以上正本證明與原本無異。
如不服本判決應於收受判決後10日內向本院提出上訴書狀，並應
敘述具體理由。其未敘述上訴理由者，應於上訴期間屆滿後20日
內向本院補提理由書(均須按他造當事人之人數附繕本)「切勿逕
送上級法院」。
                                      書記官  楊晴文
中    華    民    國    99    年    11    月    22    日

司法院資訊處製作；財團法人民間司法改革基金會備份。
